【裁判字號】    98,易,65
【裁判日期】    980310
【裁判案由】    恐嚇等
【裁判全文】
臺灣士林地方法院刑事判決                98年度易字第65號
公  訴  人  臺灣士林地方法院檢察署檢察官
被      告  乙○○
                      2樓
            甲○○
上列被告因恐嚇等案件，經檢察官提起公訴（97年度偵字第6925
號），本院判決如下：
    主  文
乙○○犯重利罪，處有期徒刑肆月，如易科罰金，以新臺幣壹仟
元折算壹日；又共同犯恐嚇危害安全罪，處有期徒刑月，如易
科罰金，以新臺幣壹仟元折算壹日。應執行有期徒刑陸月，如易
科罰金，以新臺幣壹仟元折算壹日
甲○○共同犯恐嚇危害安全罪，處有期徒刑肆月，如易科罰金，
以新臺幣壹仟元折算壹日。
    事  實
一、乙○○自民國97年5 月上旬起，在蘋果日報分類廣告欄刊登
    借錢廣告及聯絡電話0000000000，丁○○閱報後撥打上開電
    話與乙○○接洽借款，詎乙○○竟乘丁○○積欠友人借款亟
    須用錢之急迫情狀，於97年5 月8 日下午2 時許，在臺北縣
    汐止市○○路○ 段72巷口「全家便利商店」門口，借款新臺
    幣（下同）9 萬5 千元予丁○○，並約定以每八天為一期，
    每期利息1 萬5 千元（換算日息約2 分，年息則為720%），
    第一期利息1 萬5 千元預先扣除而實際交付8 萬元予丁○○
    ，以此方式取得與原本顯不相當之重利，丁○○並簽署面額
    9 萬5 千元之本票1 紙，併同丁○○之駕駛執照、戶籍謄本
    、丁○○之父戊○○之護照等文件予乙○○以供擔保。
二、嗣因上開借款之第二期利息屆期，丁○○無力清償，乙○○
    相約友人甲○○與真實姓名年籍不詳綽號「阿澤」之成年男
    子前往討債，遂於97年5 月16日下午4 時10分許，由甲○○
    駕駛車牌號碼7D-5027 號自用小客車，搭載乙○○、「阿澤
    」相偕前往丁○○之父戊○○、母丙○○所經營位在臺北縣
    汐止市○○路146 號之「鄉土味魯肉飯」（下稱鄉土味餐廳
    ）店內，要求丁○○之父母代丁○○清償前開借貸本金或支
    付第二期利息，並共同基於恐嚇危害安全之犯意聯絡，由「
    阿澤」、乙○○先後出言恫稱「如果今日沒有償還本金或利
    息，明日絕不會讓你們繼續做生意」，甲○○則在旁附和稱
    「回去不好交代」，以此加害自由、財產之事恐嚇戊○○、
    丙○○，致其心生畏懼而生危害於安全，惟並未因而支付本
    金利息予乙○○等人，乙○○則揚言將再前來收取本金利息
    。迨至同年月19日晚間7 時許，甲○○駕駛上開自用小客車
    搭載乙○○再度前往上址向丙○○收取本金利息時，為丙○○報警查獲，並當場自乙○○身上背包內扣得上開本票、丁○○駕駛執照、戶籍謄本及戊○○護照1 本等物，而悉上情
    。
三、案經臺北縣政府警察局汐止分局報告臺灣士林地方法院檢察
    署檢察官偵查起訴。
    理  由
一、證據能力方面
    按被告以外之人於審判外之言詞或書面陳述，除法律有規定
    者外，不得作為證據，刑事訴訟法第159 條第1 項固有明文
    。惟被告以外之人於審判外之陳述，經當事人於審判程序同
    意作為證據，法院審酌該言詞陳述或書面陳述作成時之情況
    ，認為適當者，亦得為證據；當事人、代理人或辯護人於法
    院調查證據時，知有上開刑事訴訟法第159 條第1 項不得為
    證據之情形，而未於言詞辯論終結前聲明異議者，視為有前
    項之同意，刑事訴訟法第159 條之5 亦有明文。本案起訴書
    所列舉之各項證據，經本院於審判程序提示予被告乙○○、
    甲○○，並告以內容要旨，被告均同意作為證據，本院審酌
    相關言詞陳述作成時之情況，認為適當，依前揭法條意旨，
    均得援為本案證據。
二、訊據被告乙○○初於準備程序中否認犯罪，嗣於本院審理中
    坦承上開犯行不諱，核與被害人丁○○警詢指述（偵查卷第
    20 至24 頁參照）以及丙○○、戊○○於檢察官偵查、本院
    審理中之結證情節相符，並有偵查卷附蘋果日報分類廣告影
    本、贓物認領保管單2 紙以及扣案之本票1 紙為證，足認被
    告乙○○上開自白與事實相符，堪可採信。又貸與金錢，其
    利息是否與原本顯不相當，應審酌行為時當地經濟及一般交
    易情況而定，如與一般民間利息顯有特殊超額，即應令負刑
    法第344 條重利罪責。而我國目前民間之通行月息約為1.5%
    至3%之間（換算年息約為18% 至36% 之間），此為本院承辦
    相關案件之職務上所知事項，本案被告乙○○收取之利息，
    換算之年利率高達720%，其利息與原本顯不相當，依法應負
    重利罪之刑責甚明。
三、被告甲○○雖矢口否認恐嚇犯行，辯稱其只是開車搭載被告
    乙○○、「阿澤」前往鄉土味餐廳討債，並未出言恐嚇云云
    。然查：
    (一)共同實行犯罪行為之人，在合同意思範圍以內，各自分
        擔犯罪行為之一部，相互利用他人之行為，以達其犯罪
        之目的者，即應對於全部所發生之結果，共同負責，不
        問犯罪動機起於何人，亦不必每一階段犯行，均經參與
        。且關於犯意聯絡，不限於事前有所協議，其於行為當
        時，基於相互之認識，以共同犯罪之意思參與者，亦無
        礙於共同正犯之成立。
    (二)有關「阿澤」、乙○○在鄉土味餐廳先後出言恫稱「如
        果今日沒有償還本金或利息，明日絕不會讓你們繼續做
        生意」之情，業經證人丙○○、戊○○結證在卷，則被
        告甲○○辯稱上開恐嚇內容非出自其口中乙節，固屬事
        實，惟被告甲○○自承伊當時甫自軍中退伍，乙○○相
        約前往該處討債，進去後伊有將本票壓在桌上讓丁○○
        父母看等語（偵查卷第18、75至76頁參照），而被告甲○○當時聲稱丁○○曾告知沒還錢可到母親店裡找人，
        其後「阿澤」、被告乙○○出言恫嚇時，被告甲○○也
        坐在同一張桌子，並搭腔稱「回去不好交代」等情，亦
        經證人丙○○證述明確（偵查卷第115 頁、本院98 年2
        月24日審判筆錄第3 、5 頁參照），顯見被告甲○○知
        悉當日前往鄉土味餐廳之目的係向他人討債，且實際上
        參與討債行動，而其於「阿澤」、被告乙○○出言恫嚇
        時，非但並未出言規勸或加以阻止，猶附和搭腔「回去
        不好交代」，足認其至遲於鄉土味餐廳內就此一非法討
        債方式有所認知，並與其他共犯達成犯意聯絡，亦即其
        他共犯出言恐嚇被害人之舉措並未溢出被告甲○○之犯
        意聯絡範圍，否則其當無現場附和搭腔，且親自見聞「
        阿澤」、被告乙○○恐嚇被害人後，猶於數日後搭載被
        告乙○○再次前往討債之理，故被告甲○○辯稱其並無
        恐嚇罪之犯意聯絡，只是單純搭載被告乙○○前去討債
        云云，不足採信。
    (三)綜上所陳，本案事證明確，被告甲○○之恐嚇犯行亦堪
        認定，應依法論科。
四、核被告所為，均係犯刑法第305 條之恐嚇危害安全罪，被告
    乙○○則另犯刑法第344 條之重利罪。被告二人與綽號「阿
    澤」之成年男子就上開恐嚇危害安全罪有犯意聯絡及行為分
    擔，應論以共同正犯。又被告乙○○所犯上開二罪間，犯意
    各別，罪名不同，應予分論併罰。本院審酌被告乙○○收取
    重利及與被告甲○○恐嚇討債之行為，業已危害社會安寧與
    金融秩序，惟慮及被告乙○○放貸金額非鉅，犯後終能坦承
    罪行，態度尚稱良好，而被告甲○○犯後未見悔意，不宜輕
    縱，暨被害人丙○○與戊○○表明不願追究以及檢察官之具
    體求刑等一切情狀，分別量處如主文所示之刑，並諭知易科
    罰金之折算標準，被告乙○○部分另定其應執行之刑，並諭
    知易科罰金之折算標準。
據上論斷，應依刑事訴訟法第284 條之1 、第299 條第1 項前段
，刑法第28條、第305 條、第344 條、第41條第1 項前段、第51
條第5 款，刑法施行法第1 條之1 ，判決如主文。
本案經檢察官蔡啟文到庭執行職務。
中    華    民    國    98    年    3     月    10    日
                  刑事第六庭  法  官   楊皓清
以上正本證明與原本無異。
如不服本判決應於收受判決後10日內向本院提出上訴書狀，並應
敘述具體理由：其未敘述上訴理由者，應於上訴期間屆滿後20日
向向本院補提理由書（均須按他造當事人之人數附繕本）「切勿
逕送上級法院」。
中    華    民    國    98    年    3     月    10    日
                             書記官   朱俶伶
附錄論罪法條：
中華民國刑法第305條
以加害生命、身體、自由、名譽、財產之事，恐嚇他人致生危害
於安全者，處 2 年以下有期徒刑、拘役或 3 百元以下罰金。
中華民國刑法第344條
乘他人急迫、輕率或無經驗貸以金錢或其他物品，而取得與原本
顯不相當之重利者，處1 年以下有期徒刑、拘役或科或併科1千
元以下罰金。


司法院資訊處製作；財團法人民間司法改革基金會備份。
